臺灣臺北地方法院刑事判決　　　　　　　　　　　　　　九十年度訴字第九六號
　　公　訴　人　臺灣臺北地方法院檢察署檢察官
　　被　　　告　甲○○
　　選任辯護人　孫冬生
右列被告因偽造文書案件，經檢察官提起公訴（九十年度偵字第一六二三五號），本
院判決如左：
    主  文
甲○○行使偽造私文書，足以生損害於公眾及他人，累犯，處有期徒刑陸月，如易科
罰金，以佰元折算壹日。
如附表所示之文件上偽造之「鍾明洲」署押共貳拾壹枚均沒收。
    事  實
一、甲○○前因侵占案件，經本院判處有期徒刑四月確定，民國八十七年四月十八日
    執行完畢，猶不知悔改，復於九十年七月十七日二十三時四十分許，駕駛Ｇ四－
    七六七號營業小客車行經臺北市○○○路、錦州街口，為警攔檢並因無照駕駛及
    未領有執業登記證而營業等違規事實遭舉發，竟因其前涉有偽造有價證券案件，
    經臺灣士林地方法院檢察署通緝中，為逃避警方之查緝，乃稱未帶身分證件，向
    警方虛報其友人鍾明洲之年籍資料，經警填製如附表編號一、二之臺北市政府警
    察局九十年七月十七日北市警交大字第ＡＢＶ０六五六七一號及第ＡＢＶ０六五
    六七二號舉發違反道路交通管理事件通知單後交甲○○簽收，甲○○即接續於該
    二份通知單之通知聯「收受通知聯者簽章」欄上偽簽鍾明洲之署名於其上二次，
    計八枚（均含一式複寫於存查聯、迴覆聯、移送聯上），表示通知單其已收受，
    偽造完成後，並提出行使交付於取締之警察人員收執，其偽造及行使行為均足以
    生損害於道路交通管理之正確性及鍾明洲本人。甲○○旋於當日二十二時四十分
    許在臺北市政府警察局保安警察大隊製作筆錄時，接續於如附表編號三至六之社
    會秩序維護法專用調查筆錄、權利告知單、影印之張俊常執業登記證、臺北市政
    府警察局保安警察大隊詢問犯罪嫌疑人夜間偵訊同意書等文件上偽造鍾明洲之署
    名（共六枚），並按印其指紋於上，表示係鍾明洲之指紋印（共七枚）。其中於
    附表編號六之臺北市政府警察局保安警察大隊詢問犯罪嫌疑人夜間偵訊同意書上
    「同意人」欄上偽造上開署押及按印指紋，係表示該同意書其已收受之意，而偽
    造該私文書，偽造完成後，並交付警察人員收執存卷而行使之，均足生損害於司
    法調查之正確性，並使鍾明洲有受追訴之虞而損害之，嗣經警發覺有異而查獲上
    情。
二、案經臺北市政府警察局中山分局報請臺灣臺北地方法院檢察署檢察官偵查起訴。
    理  由
一、訊據被告甲○○對右開犯罪事實坦承不諱，並有臺北市政府警察局九十年七月十
    七日北市警交大字第ＡＢＶ０六五六七一號及第ＡＢＶ０六五六七二號舉發違反
    道路交通管理事件通知單移送聯、迴覆聯各一紙、臺北市政府警察局保安警察大
    隊九十年十月十七日「社會秩序維護法專用調查筆錄」、權利告知單、臺北市政
    府警察保安警察大隊詢問犯罪嫌疑人夜間偵訊同意書、影印之張俊常執業登記證
    各一份在卷可佐，足徵被告自白與事實相符，犯行堪以認定，應予依法論科。
二、按被告在警員填發之舉發違反道路交通管理事件通知單上之收受通知聯者簽章欄
    、附表編號六夜間偵訊同意書之同意人欄上偽造鍾明洲之署押於其上，該通知單
    、同意書即含有收據之性質，被告簽收後，並交付於員警，顯然於該文書之內容
    有所主張鍾明洲為違規人，已收受該單據之意，足生損害於道路交通管理、司法
    調查之正確性，並使鍾明洲有受追訴之虞，而損害其本人。至於被告於偵訊筆錄
    、權利告知書及影印之張俊常執業登記證上方簽名、按指紋，僅係表示對於員警
    依法施以強制處分行為及權利告知之知悉，尚無表示製作名義人，及表彰一定法
    律上之用意，是其所為應僅係偽造署押，而無偽造文書之問題。核被告上開所為
    ，係犯刑法第二百十六條、第二百十條行使偽造私文書罪。其偽造署押係偽造私
    文書之階段行為，偽造後復持以行使，其偽造私文書之低度行為經行使偽造私文
    書之高度行為所吸收，均不另論罪。辯護人為被告辯護稱警員填發之舉發違反道
    路交通管理事件通知單係警員製作，非被告所製作，其行為即不合刑法第二百十
    條之罪，且該通知單雖由警員製作并交被告簽收，但通知單始終在警員手中，非
    交與被告，被告亦未曾行使，與刑法第二百十四條之要件不合等語，顯非可採。
    又被告冒名應訊而先後在舉發違反道路交通管理事件通知單及如附表所示之筆錄
    、文書上偽造署押及行使偽造私文書之行為，其先後各舉動，在時間及空間上均
    具有密切之關連性，且係侵害同一法益，無非係欲達同一逃避行政罰及刑責目的
    之接續動作，在主觀上顯係基於一貫之犯意，核屬接續犯之性質。公訴人雖未就
    被告偽造如附表編號三之指印、附表編號四至六之署押、附表編號六之私文書部
    分犯行起訴，惟各該部分與已起訴之部分有吸收犯或接續犯之實質上一罪關係，
    均為起訴效力所及，本院自得併予審理。末查，被告前因侵占案件，經本院判處
    有期徒刑四月確定，八十七年四月十八日執行完畢，有臺灣高等法院檢察署刑案
    紀錄簡覆表在卷可稽，其於有期徒刑執行完畢後，五年內再犯本件有期徒刑以上
    之罪，為累犯，應依刑法第四十七條規定加重其刑。爰審酌被告犯後坦承犯行，
    惟被告前於八十六年間即冒用鍾明洲之名義變造駕照、偽造本票有價證券，於事
    隔四年後，因該案遭通緝，猶另行起意，再冒用鍾明洲之名義應訊，顯未因前案
    而有所悔悟，暨參酌其犯罪動機、目的、手段、被害人所受損害等一切情狀，量
    處如主文所示之刑，並諭知易科罰金之折算標準。
三、前述之舉發違反道路交通管理事件通知單上偽造之鍾明洲署押計八枚（含通知聯
    及移送聯、迴覆聯、存查聯上由通知聯複寫部分之署押各一枚），或已扣案（如
    偵查卷第九頁移送聯、迴覆上之署押），或無積極證據證明業已滅失，與卷附九
    十年七月十七日「社會秩序維護法專用調查筆錄」、權利告知單、影印之張俊常
    執業登記證上之署押十三枚，共二十一枚，併依刑法第二百十九條沒收之。至扣
    案之舉發違反道路交通管理事件通知單移送聯、回覆聯二紙（偵查卷第九頁），
    係移送受理機關收執之用，非屬被告所有，無從宣告沒收（不含其上鍾明洲署押
    ），併此敘明。
據上論斷，應依刑事訴訟法第二百九十九條第一項前段，刑法第二百十六條、第二百
十條、第四十七條、第四十一條第一項、第二百十九條，罰金罰鍰提高標準條例第二
條，判決如主文。
本案經檢察官林淑玲到庭執行職務
中    華    民    國      九十一      年      一        月    十        日
                                      臺灣臺北地方法院刑事第八庭
                                          法  官  鄭  佾  瑩
右正本證明與原本無異。
如不服本判決，應於判決送達後十日內向本院提出上訴狀(應抄附繕本)。告訴人
或被害人如對於本判決不服者，應具備理由請求檢察官上訴，其上訴期間之計算
係以檢察官收受判決正本之日期為準。
                                          書記官  何  適  熹
中    華    民    國      九十一      年      一        月    十        日
附錄法條
刑法第二百十六條：
行使第二百十條至第二百十五條之文書者，依偽造、變造文書或登載不實事項或使登
載不實事項之規定處斷。
刑法第二百十條：
偽造、變造私文書，足以生損害於公眾或他人者，處五年以下有期徒刑。
附表：
 ┌──┬───────────┬────────┬──────────┐
 │編號│  文    件    名    稱│ 欄          位 │ 偽  造  之  署  押 │
 ├──┼───────────┼────────┼──────────┤
 │ 一 │臺北市政府警察局九十年│收受通知聯者簽章│鍾明洲署名共肆枚。  │
 │    │七月十七日北市警交大字│欄              │                    │
 │    │第ＡＢＶ０六五六七一號│                │           │
 │    │舉發違反道路交通管理事│                │                    │
 │    │件通知單（一式四聯，含│                │                    │
 │    │通知聯、移送聯、存查聯│                │                    │
 │    │、迴覆聯）            │                │                    │
 │    │                      │                │                    │
 ├──┼───────────┼────────┼──────────┤
 │ 二 │臺北市政府警察局九十年│收受通知聯者簽章│鍾明洲署名共肆枚。  │
 │    │七月十七日北市警交大字│欄              │                    │
 │    │第ＡＢＶ０六五六七二號│                │                    │
 │    │舉發違反道路交通管理事│                │                    │
 │    │件通知單（一式四聯，含│                │                    │
 │    │通知聯、移送聯、存查聯│                │                    │
 │    │、迴覆聯）            │                │                    │
 │    │           │                │                    │
 ├──┼───────────┼────────┼──────────┤
 │ 三 │臺北市政府警察局保安警│被訊問人姓名欄  │鍾明洲指印壹枚。    │
 │    │察大隊社會秩序維護法專│受訊問欄        │鍾明洲署名壹枚、指印│
 │    │用調查筆錄第一次      │                │壹枚。              │
 │    │（偵查卷第十五頁）    │筆錄第二行下方空│鍾明洲署名壹枚、指印│
 │    │                      │白處            │壹枚。              │
 │    │                      │被談話人欄      │鍾明洲署名壹枚、指印│
 │    │                      │                │壹枚。              │
 │    │                      │                │                    │
 │    │                      │                │                    │
 ├──┼───────────┼────────┼──────────┤
 │ 四 │權利告知書            │空白處          │鍾明洲署名壹枚、指印│
 │    │（偵查卷第十七頁）    │                │壹枚。              │
 │    │                      │                │                    │
 ├──┼───────────┼────────┼──────────┤
 │ 五 │影印之張俊常執業登記證│在書寫：「我拿這│鍾明洲署名壹枚、指印│
 │    │（偵查卷第十一頁）    │張營業」之字句後│壹枚                │
 │    │                      │面              │                    │
 ├──┼───────────┼────────┼──────────┤
 │ 六 │臺北市政府警察局保安警│同意人欄        │鍾明洲署名壹枚、指印│
 │    │察大隊詢問犯罪嫌疑人夜│                │壹枚。              │
 │    │間偵訊同意書          │                │                    │
 │    │（偵查卷第二十頁）    │                │                    │
 │    │                      │                │                    │
 └──┴───────────┴────────┴──────────┘
